ACORDAO-COMPLETO-2411977

ACÓRDÃO 7619/2020 ATA 23/2020 - PRIMEIRA CÂMARA

VISTOS, relatados e discutidos estes autos em que se examinam atos de aposentadoria emitidos pelo Departamento Nacional de Obras Contra as Secas,
	ACORDAM os Ministros do Tribunal de Contas da União, reunidos em sessão da Primeira Câmara, diante das razões expostas pelo Relator e com fundamento no art. 260, § 5º, do Regimento Interno do TCU, em:
	9.1. considerar prejudicado, por perda de objeto, o exame dos atos de aposentadoria de Jose Bispo dos Santos e José Araujo Filho;
	9.2. determinar ao Departamento Nacional de Obras Contra as Secas que, no prazo de 30 (trinta) dias, providencie o cadastro das pensões civis instituídas pelos ora interessados no sistema e-Pessoal, encaminhando-as para emissão de parecer pelo órgão de controle interno;
	9.3. dar ciência deste acórdão ao Departamento Nacional de Obras Contra as Secas.

Atos de aposentadoria.

Primeira Câmara

3. Interessados: Jose Bispo dos Santos (XXX.161.595-XX); José Araujo Filho (XXX.464.543-XX).

13.1. Ministros presentes: Walton Alencar Rodrigues (Presidente), Benjamin Zymler, Bruno Dantas (Relator) e Vital do Rêgo.
13.2. Ministros-Substitutos presentes: Augusto Sherman Cavalcanti, André Luís de Carvalho e Weder de Oliveira.

BRUNO DANTAS

Cuidam os autos de aposentadorias instituídas pelo Departamento Nacional de Obras Contra as Secas.
2.	A Secretaria de Fiscalização de Pessoal sugere a legalidade e registro dos atos examinados (peças 5 e 6) .
3.	O Ministério Público divergiu do referido encaminhamento, conforme o seguinte parecer (peça 8) :
"Trata-se da análise dos atos de aposentadorias de Jose Bispo dos Santos, CPF: XXX.161.595-XX (peça 2) , e José Araujo Filho, CPF: XXX.464.543-XX (peça 3) , concedidas pelo Departamento Nacional de Obras Contra as Secas.
Após aplicação das críticas automáticas, a Secretaria de Fiscalização de Pessoal (Sefip) propôs a legalidade e registro dos atos (peças 5-6) .
Ocorre que os ex-servidores faleceram, conforme demonstra pesquisa junto ao Sistema Siapenet, constante à peça 7.
Assim, este representante do Ministério Público de Contas opina por considerar os atos prejudicados, por perda de objeto, nos termos do § 5º do art. 260 do Regimento Interno do TCU."
	É o relatório.

não há.

Procurador Rodrigo Medeiros de Lima.

aposentadoria. perda de objeto do exame das concessões, ante o falecimento dos interessados. determinação. 1. O Tribunal pode considerar prejudicado, por perda de objeto, o exame de atos de admissão e concessão cujos efeitos financeiros tenham se exaurido antes de sua apreciação.

APOSENTADORIA (APOS)

Secretaria de Fiscalização de Pessoal (Sefip).

Cuida o processo de atos de aposentadoria emitidos pelo Departamento Nacional de Obras Contra as Secas.
2.	No mérito, o representante do Ministério Público junto ao TCU - MPTCU discorda da proposta apresentada pela secretaria especializada no sentido de que as concessões sejam consideradas legais, por identificar que os dois interessados vieram a óbito. O Parquet postula, assim, por que o Tribunal considere prejudicado o exame dos atos ora apreciados, por perda de objeto.
3.	Assiste razão ao MPTCU. Com efeito, o levantamento acostado à peça 7 confirma o falecimento de Jose Bispo dos Santos e de José Araujo Filho, circunstância que atrai a disciplina do art. 260, § 5º, do Regimento Interno do TCU, segundo o qual o Tribunal pode considerar prejudicado, por perda de objeto, o exame de atos cujos efeitos financeiros tenham se exaurido antes de sua apreciação.
4.	Por fim, verifico que há, no Siape, informação de que os interessados são instituidores de pensão, não havendo registro de que os atos referentes a esses benefícios tenham sido cadastrados no e-Pessoal. Assim, cabe determinar à entidade de origem que providencie o cadastro dessas pensões, encaminhando-as para emissão de parecer pelo órgão de controle interno.
	Ante o exposto, voto por que o Tribunal adote a deliberação que ora submeto à apreciação deste Colegiado.
	TCU, Sala das Sessões Ministro Luciano Brandão Alves de Souza, em 14 de julho de 2020.
Ministro BRUNO DANTAS
Relator